【裁判字號】    98,交聲,569
【裁判日期】    980316
【裁判案由】    聲明異議
【裁判全文】
臺灣高雄地方法院交通事件裁定         98年度交聲字第569號
原處分機關  交通部公路總局高雄區監理所
異  議  人  甲○○
上列受處分人因違反道路交通管理處罰條例案件，對於交通部公
路總局高雄區監理所民國98年2 月4 日所為之裁決處分（處分案
號：高監自裁字裁80-N00000000號）聲明異議，本院裁定如下：
    主  文
異議駁回。
    理  由
一、聲明異議意旨略以：異議人即受處分人甲○○於民國95年9
    月16日晚間11時50分許，酒後駕駛車牌號碼YW-0928 號之自
    用小客車，行經高雄縣岡山鎮○○○路67-14 號前，因酒後
    行車不穩，由後側撞擊劉惠蘭駕駛車號1935-MG 號自小客車
    ，經警到場處理，並測得其呼氣酒精濃度為每公升1.39毫克
    等情，上開行為所涉犯之公共危險罪業經高雄地方法院檢察
    署檢察官於95年11月3 日以95年度偵字第26837 號為緩起訴
    處分，並命異議人立悔過書、向國庫支付新臺幣（下同）6
    萬元確定，異議人亦已依緩起訴內容履行，原處分機關仍裁
    決罰鍰4 萬9500元，即有違「一事不二罰」之原則，爰依法
    聲明異議（僅對罰鍰部分聲明異議）。
二、按受處分人不服道路交通管理處罰條例第8 條主管機關所為
    之處罰，得於接到裁決書之翌日起20日內向管轄地方法院聲
    明異議，道路交通管理處罰條例第87條第1 項定有明文。倘
    受處分人逾期始行提出異議者，於法即有不合，法院自應裁
    定駁回，合先敘明。
三、經查異議人係於98年2 月5 日收受原處分機關開立之上開違
    反道路交通管理事件裁決書，有上開裁決書及送達證書各1
    紙在卷可按。惟異議人遲至同年3 月2 日始提出異議書狀，
    此有上開書狀所蓋原處分機關收件章在卷可佐，本件聲明異
    議，顯已逾20日之異議期間。依上開說明，異議人就本件裁
    決書所為之異議為不合法，且屬不得補正，依法自應予以駁
    回。
四、按「違反行政處分於法定救濟期間經過後，原處分機關得依
    職權為全部或一部之撤銷；其上級機關，亦得為之。‧‧‧
    」；「行政處分於法定救濟期間經過後，具有下列各款情形
    之一者，相對人或利害關係人得向行政機關申請撤銷、廢止
    或變更之。但相對人或利害關係人因重大過失而未能在行政
    程序或救濟程序中主張其事由者，不在此限。一具有持續效
    力之行政處分所依據之事實事後發生有利於相對人或利害關
    係人之變更者。二發生新事實或發現新證據者，但以如經斟
    酌可受較有利益之處分者為限。三其他具有相當於行政訴訟
    法所定再審事由且足以影響行政處分者。」，行政程序法第
    117 條前段及第128 條第1 項分別定有明文，顯見行政處分
    （包含行政秩序罰）於經法定救濟期間後，倘有上開情形，
    行政機關仍得予以撤銷或廢止，但須由原處分機關依職權，
    或是由處分相對人向行政機關申請撤銷或廢止之，始為適法
    。
  (一)道路交通管理處罰條例第35條第1 項第1 款規定：汽車駕駛
    人，駕駛汽車經測試檢定有下列情形之一者，處1 萬5000
    元以上6 萬元以下罰鍰，並當場移置保管其車輛及吊扣其駕
    駛執照1 年；因而肇事致人受傷者，並吊扣其駕駛執照2 年
    ；致人重傷或死亡者，吊銷其駕駛執照，並不得再考領：一
    、酒精濃度超過規定標準。又汽車駕駛人，有下列情形之一
    者，應接受道路交通安全講習：……二、有第35條第1 項規
    定之情形，道路交通管理處罰條例第24條第1 項第2 款亦定
    有明文。復按「一行為同時觸犯刑事法律及違反行政法上義
    務規定者，依刑事法律處罰之。但其行為應處以其他種類行
    政罰或得沒入之物而未經法院宣告沒收者，亦得裁處之。前
    項行為如經不起訴處分或為無罪、免訴、不受理、不付審理
    之裁判確定者，得依違反行政法上之義務規定裁處之」、「
    違反行政法上義務而受罰鍰、沒入或其他種類行政罰之處罰
    時，適用本法。但其他法律有特別規定者，從其規定」，行
    政罰法第26條、第1 條分別定有明文。而上開道路交通管理
    處罰條例第35條第1 項第1 款規定，係對行為人違反行政法
    上義務規定之裁處，且該條例關於一行為同時觸犯刑事法律
    及違反行政法上義務規定者，並無特別規定，故若汽車駕駛
    人單一酒後駕車之行為，經測試檢定酒精濃度超過規定標準
    ，而同時涉有刑法第185 條之3 公共危險罪嫌時，道路交通
    管理處罰機關除有行政罰法第26條第1 項但書得處以其他種
    類行政罰者之情形，方得裁處其他種類行政罰外，關於罰鍰
    部分，即應依上開行政罰法第26條及道路交通管理處罰條例
    第10條規定移送該管地方法院檢察署處理，不得逕依道路交
    通管理處罰條例第35條第1 項第1 款規定，裁處行為人罰鍰
    之行政罰。
  (二)再按被告所犯為死刑、無期徒刑或最輕本刑3 年以上有期徒
    刑以外之罪，檢察官參酌刑法第57條所列事項及公共利益之
    維護，認以緩起訴為適當者，得定1 年以上3 年以下之緩起
    訴期間為緩起訴處分，其期間自緩起訴處分確定之日起算，
    刑事訴訟法第253 條之1 第1 項定有明文。而行政罰法第26
    條已明揭一事不二罰之原則，亦即應受行政罰之行為如經不
    起訴處分或為無罪、免訴、不受理、不付審理之裁判確定者
    ，始得依違反行政法上義務規定裁處之。上開法條規定並未
    包括「緩起訴處分」在內，蓋因「緩起訴處分」最終得使被
    告免於刑事訴追之效果，與「不起訴處分」之效果雖屬相同
    ，惟緩起訴處分另須於一定期間內遵守或履行刑事訴訟法第
    253 條之2 各款所規定之事項，若有同法第253 條之3 第1
    項各款情形，檢察官仍得依職權或依告訴人之聲請，將緩起
    訴處分撤銷，故緩起訴處分之性質顯與不起訴處分不完全相
    同，仍有處罰之實質意涵在內。爰此，本於對受處分人不利
    益之規定不得任意擴張解釋之原則，自不得類推適用，而認
    應受行政罰之行為經緩起訴處分，仍得依違反行政法上之義
    務規定裁處之。
  (三)經查：異議人上開酒後駕車之違規行為，經原處分機關以駕
    駛人酒精濃度超過規定標準為由，依道路交通管理處罰條例
    第35條第1 項第1 款，裁處罰鍰4 萬9500元、吊扣駕駛執照
    12個月、施以道路安全講習之事實，有高雄縣政府警察局舉
    發違反道路交通管理事件通知單、交通部公路總局違反道路
    交通管理事件裁決書、酒測報告附卷可稽。又異議人因上開
    酒後駕車案件，業經高雄地方法院檢察署檢察官於95年11月
    3 日以95年度偵字第26837 號為緩起訴期間1 年、命被告向
    國庫支付6 萬元、書立悔過書之緩起訴處分，該緩起訴處分
    於95年12月11日確定，異議人已於96年1 月30日依緩起訴內
    容繳交6 萬元，嗣該案件緩起訴期間於96年12月10日屆滿，
    緩起訴處分未經撤銷等事實，亦有高雄地方法院檢察署檢察
    官95年度偵字第26837 號緩起訴處分書、臺灣高雄地方法院
    檢察署自行收納款項統一收據及臺灣高等法院被告前案紀錄
    表附卷可參。異議人所受之緩起訴處分固非刑法所定刑罰之
    種類，然已對異議人名譽、心理產生相當制約並影響被告之
    財產等權益，亦應可實質該當行政罰法第26條第1 項之「依
    刑事法律」之處罰。據此，原處分機關依道路交通管理處罰
    條例第35條第1 項第1 款規定，對異議人上開酒後駕車之違
    規行為予以裁罰時，除其行為應處以其他種類行政罰即吊扣
    駕駛執照12個月及施以道路安全講習部分，仍得予以裁處外
    ，裁處罰鍰部分，自不得再科處行政罰對於異議人予以重複
    處罰。因異議人所支付之緩起訴處分金為6 萬元，已高於本
    件裁罰之4 萬9500元，參照上開道路交通管理處罰條例第35
    條第8 項規定意旨，原處分顯有未洽。
  (四)基此，依上開說明，本件原處分機關如認其前述罰鍰之處罰
    ，已因上開緩起訴處分之確定而有違法之處時，則仍可依職
    權撤銷該違法之處罰，或是基於異議人之申請而加以撤銷，
    併此敘明。
五、據上論斷，應依道路交通案件處理辦法第18條，裁定如主文
    。
中    華    民    國    98    年    3     月    16    日
                  交通法庭    法  官  施介元
以上正本證明與原本無異。
如不服本裁定，應於收受送達後5 日內向本院提出抗告狀。
中    華    民    國    98    年    3     月    16    日
                              書記官  葉玉芬


司法院資訊處製作；財團法人民間司法改革基金會備份。
